【裁判字號】    95,易,1749
【裁判日期】    950925
【裁判案由】    偽造文書
【裁判全文】
臺灣臺北地方法院刑事判決              95年度易字第1749號
公  訴  人  臺灣臺北地方法院檢察署檢察官
被      告  甲○○
                    入出境許可.
上列被告因偽造文書案件，經檢察官聲請以簡易判決處刑（95年
度偵字第11625號），本院認不宜以簡易判決處刑（95年度簡字
第2408號），而改用通常程序審理，因被告於準備程序中先就被
訴事實為有罪之陳述，經本院合議庭裁定適用簡式審判程序，茲
判決如下：
    主  文
甲○○共同偽造大陸地區配偶工作許可證，足以生損害於公眾，
處有期徒刑貳月，如易科罰金，以銀元佰元即新臺幣玖佰元折
算壹日。扣案之偽造大陸地區配偶工作許可證（許可證號：0000
000000）壹張沒收。
    事  實
一、甲○○係大陸地區人民，於民國95年1月3日以探病名義合法
    入境臺灣，應於同年2月3日以前出境，且不准延期，竟逾期
    未出境，明知其在臺灣並無配偶，及大陸地區人民來臺欲工
    作者，須取得主管機關行政院勞工委員會核發之工作許可證
    ，而其在臺無配偶並已逾期居留，顯不可能取得行政院勞工
    委員會核發之大陸地區配偶工作許可證，其為求得在臺灣地
    區非法打工之機會，竟與不詳真實姓名年籍、自稱「陳西雲
    」之成年男子基於偽造大陸地區配偶工作許可證之犯意聯絡
    ，於民國95年5月22日下午某時許，在臺北市萬華區龍山寺
    前，由甲○○提供其姓名給「陳西雲」，推由「陳西雲」在
    不詳地點偽造上載行政院勞工委員會核發、姓名：甲○○、
    許可證號：0000000000、出生日期：58/05/17（甲○○之出
    生年月日為58年2月11日）、統一編號：IM00000000、發證
    日期：95/03 /20、有效日期：98/03/19等不實內容之大陸
    地區配偶工作許可證，嗣「陳西雲」於翌日下午14時許，在
    臺北市萬華區龍山寺前，交付該偽造之大陸配偶工作許可證
    予甲○○，甲○○則交付兩包七星牌香菸給「陳西雲」以資
    酬謝，足以生損害於行政院勞工委員會對於大陸地區配偶工
    作許可證管理之正確性。嗣於同年月25日中午12時30分許，
    甲○○在臺北市○○區○○路、西昌街交岔路口為警查獲，
    並扣得上開偽造之大陸地區配偶工作許可證1張（許可證號
    ：0000000000號）。
二、案經臺北市政府警察局萬華分局報請臺灣臺北地方法院檢察
    署檢察官聲請以簡易判決處刑。
    理  由
一、程序方面：
  (一)按檢察官聲請以簡易判決處刑案件，經法院認為不得或不宜
    以簡易判決處刑者，應適用通常程序審判之，刑事訴訟法第
    452條定有明文。本件檢察官聲請簡易判決處刑書雖認被告
    潘偉翔涉犯刑法第212條偽造大陸地區配工作許可證之罪嫌
    ，惟扣案之大陸地區配偶工作許可證是否係偽造或變造，依
    目前卷證資料並無鑑定書等相關證據可資佐證，實有詳加調
    查之必要，是本件不宜逕以簡易判決處刑，乃改依通常程序
    處理，合先敘明。
  (二)本件被告甲○○所犯刑法第212條之偽造大陸地區偶配工作
    許可證罪，並非死刑、無期徒刑或最輕本刑為3年以上有期
    徒刑之罪，亦非高等法院管轄第一審案件，於準備程序進行
    中，被告先就被訴事實為有罪之陳述，經告知被告簡式審判
    程序之旨，並聽取檢察官、被告之意見後，本院合議庭裁定
    由受命法官進行簡式審判程序，是本件之證據調查，依刑事
    訴訟法第273條之2規定，不受同法第159條第1項、第161條
    之2、第161條之3、第163條之1及第164條至第170條規定之
    限制，合先敘明。
二、認定犯罪事實的證據及理由：
    上揭業據，業據被告於本院審理時供承不諱，並有扣案之許
    可證號：0000000000號之大陸地區配偶工作許可證，及被告
    之入出境許可證影本（偵查卷第14、15頁）及內政部大陸地
    區人民資訊管理系統基本資料查詢列印資料（偵查卷第22頁
    ）、行政院勞工委員會95年8月24日勞職外字第0950037849
    號函（見本院卷）在卷足資證明被告自95年2月4日起即屬逾
    期居留及扣案之上開大陸地區配偶工作許可證係出於偽造等
    事實，是被告前述自白之犯罪事實確屬真實，應堪採信。本
    件事證明確，被告犯行洵堪認定。
三、論罪科刑的理由：
  (一)查被告行為後，刑法於94年1月7日修正通過，於94年2月2日
    公布，並於95年7月1日施行。按行為後法律有變更者，適用
    行為時之法律，但行為後之法律有利於行為人者，適用最有
    利於行為人之法律，修正後之刑法第2條第1項定有明文。此
    條規定乃與刑法第1條罪刑法定主義契合，而貫徹法律禁止
    溯及既往原則，係規範行為後法律變更所生新舊法律比較適
    用之準據法，是刑法第2條本身雖經修正，但刑法第2條既屬
    適用法律之準據法，本身尚無比較新舊法之問題，應一律適
    用裁判時之現行刑法第2條規定以決定適用之刑罰法律。又
    本次刑法修正之比較新舊法，應就罪刑有關之共犯、未遂犯
    、想像競合犯、牽連犯、連續犯、結合犯，以及累犯加重、
    自首減輕暨其他法定加減原因（如身分加減）與加減例等一
    切情形，綜其全部罪刑之結果而為比較（最高法院95年度第
    8次刑庭會議決議可資參照）。經查：
    1.本件被告行為時之刑法第212條偽造特種文書罪之法定刑
      為「1年以下有期徒刑、拘役或300元以下罰金。」。又依
      被告行為時之刑法第33條第5款規定：罰金為1元以上。是
      被告行為時法定刑罰金刑部分，經依現行法規所定貨幣單
      位折算新臺幣條例第2條規定折算為新臺幣後，為新臺幣3
      元以上9,000元以下。而95年7月1日公布施行之刑法第33
      條第5款規定：罰金為新臺幣1,000元以上。另刑法施行法
      第1條之1規定：「中華民國94年1月7日刑法修正施行後，
      刑法分則編所定罰金之貨幣單位為新臺幣。94年1月7日刑
      法修正時，刑法分則編未修正之條文有定有罰金者，自94
      年1月7日刑法修正施行後，就其所定數額提高為30倍。但
      72年6月26日至94年1月7日新增或修正之條文，就其所定
      數額提高為3倍」。而刑法第212條係刑法分則未修正之條
      文，是依上開規定，罰金部分應提高為30倍。因此，修正
      後刑法第212項法定刑罰金刑部分為新臺幣1,000元以上9,
      000元以下。經比較新、舊法之結果，被告行為時之舊法
      對其較為有利。
    2.又修正前刑法第28條規定：「二人以上共同實施犯罪之行
      為者，皆為正犯。」；修正後刑法第28條規定：「二人以
      上共同實行犯罪之行為者，皆為共犯。」。而本件被告所
      為之行為，無論依修正前、後之刑法第28條均構成共同正
      犯，是修正後刑法第28條規定，並無較有利於被告。
    3.關於易科罰金之折算標準，除刑法第41條第1項有所修正
      外，罰金罰鍰提高標準條例於95年4月28日修正，並自同
      年7月1日起生效施行。被告行為時之刑法第41條第1項前
      段規定：「犯最重本刑為5年以下有期徒刑以下之刑之罪
      ，而受6個月以下有期徒刑或拘役之宣告，因身體、教育
      、職業、家庭之關係或其他正當事由，執行顯有困難者，
      得以1元以上3元以下折算1日，易科罰金。」，再依據行
      為時之罰金罰鍰提高標準條例第2條規定：「依刑法第41
      條易科罰金或第42條第2項易服勞役者，均就其原定數額
      提高為100倍折算1日；法律所定罰金數額未依本條例提高
      倍數，或其處罰法條無罰金刑之規定者，亦同。」之規定
      ，被告行為時之易科罰金折算標準，應以銀元100元、200
      元、300元折算1日，經依現行法定規所定貨幣單位折算新
      臺幣條例第2條規定折算為新臺幣後，應以新臺幣300元、
      600元、900元折算1日。惟95年7月1日施行之刑法第41條
      第1項前段規定修正為：「犯最重本刑為5年以下有期徒刑
      以下之罪，而受6個月以下有期徒刑或拘役之宣告者，得
      以新臺幣1,000元、2,000元或3,000元折算1日，易科罰金
      。」，而95年4月28日修正同年7月1日施行之罰金鍰提高
      標準條例則刪除第2條之規定，是比較新舊法結果，自以
      舊法有利於被告，故應適用修正前刑法第41條第1項前段
      、刪除前罰金罰鍰提高標準條例第2條規定，對被告較為
      有利。
    4.綜上，本件經綜合觀察全部罪刑比較之結果，就上開修正
      部分，修正後規定並無較有利於被告，依修正後刑法第2
      條第1項前段規定，應適用行為時即舊法之規定。
  (二)查行政院勞工委員會核發之大陸地區配偶工作許可證，其性
    質上係關於主管機關對於大陸地區配偶在臺工作予以合法認
    可之憑證，係屬刑法第212條所指之特種文書。被告係無制
    作權人，竟與「陳西雲」共謀並推由「陳西雲」創設此一文
    書，所為應係偽造行為。核被告所為，係犯刑法第212條之
    偽造大陸地區配偶工作許可證罪。被告與前開不詳真實姓名
    年籍、自稱「陳西雲」之成年男子，就上開犯行，顯有犯意
    聯絡，並推由「陳西雲」下手實施，應以共同正犯論。
  (三)爰審酌被告明知其不可能取得合法核發之大陸地區配偶工作
    許可證，仍委由「陳西雲」偽造而予以收受持有，足以生損
    害於公眾，其行為自不足採，自應受刑事程序之非難，惟考
    量被告犯罪情節尚屬輕微，並念其於犯罪坦承犯行、態度尚
    稱良好等一切情狀，量處如主文所示之刑，並依修正前刑法
    第41條第1項前段、刪除前罰金罰鍰提高標準條例第2條、現
    行法規所定貨幣單位折算新臺幣條例第2條規定，諭知易科
    罰金之折算標準。
  (四)又前開扣案偽造之許可證號：0000000000號大陸地區配偶工
    作許可證1張，係被告所有因犯罪所得之物（參照最高法院
    27年度上字第2597號判例），業據被告供述在卷，依修正前
    刑法第38條第1項第3款、第3項規定，宣告沒收之（按關於
    刑法第38條沒收之規定，亦於95年7月1日修正施行，惟從刑
    附屬於主刑，除法律有特別規定者外，依主刑所適用之法律
    ，最高法院95年度第8次刑事庭會議決議參照，而本件主刑
    部分適用行為時之刑法較有利於被告，已如上述，是本件沒
    收，應適用行為時法即修正前刑法第38條第1項第3款規定，
    附此敘明）。
四、適用的法律：
  (一)程序法方面：刑事訴訟法第452條、第273條之1第1項、第29
    9條第1項前段。
  (二)實體法方面：刑法第2條第1項前段、第212條，修正前刑法
    第28條、第41條第1項前段、第38條第1項第3款，罰金罰鍰
    提高標準條例第1條前段，刪除前罰鍰罰鍰提高標準條例第2
    條，現行法規所定貨幣單位折算新臺幣條例第2條。
本案經檢察官蔡立文到庭執行職務
中    華    民    國    95    年    9     月    25    日
                  刑事第十二庭  法  官  陳慧萍
以上正本證明與原本無異。
如不服本判決，應於判決送達後10日內，向本院提出上訴狀。
                                書記官  何適熹
中    華    民    國    95    年    9     月    26    日
附錄本案論罪科刑法條：
中華民國刑法第212條
（偽造變造特種文書罪）
偽造、變造護照、旅券、免許證、特許證及關於品行、能力服務
或其他相類之證書、介紹書，足以生損害於公眾或他人者，處1
年以下有期徒刑、拘役或300元以下罰金。


司法院資訊處製作；財團法人民間司法改革基金會備份。
